臺灣臺中地方法院民事判決
                                    110年度豐簡字第387號
原      告  洪敦謙  

被      告  林瑋倫  

上列被告因妨害自由等案件，經原告提起損害賠償之刑事附帶民
事訴訟（本院109年度附民字第46號），經刑事庭裁定移送前來
，本院於民國110年11月3日言詞辯論終結，判決如下：
    主      文
被告應給付原告新臺幣（下同）5萬元，及自民國109年1月17日
起至清償日止，按週年利率百分之五計算之利息。
原告其餘之訴駁回。
本判決第一項得假執行。但被告如以5萬元為原告預供擔保後，
得免為假執行。
　　事實及理由
一、原告主張：
㈠、被告於民國107年間為第58屆亞太影展副主席及財團法人臺灣
    未來影像協會理事長，原告為同屆亞太影展執行長及洪馬克
    影業有限公司負責人；原告為辦理該屆亞太影展，於107年5
    月31日向被告借款新臺幣（下同）500萬元。惟被告因與原
    告就上開借款返還事宜衍生糾紛，心生不滿，竟基於恐嚇危
    害安全之犯意，於107年11月25日23時10分許，在日本國某
    處，以Facebook通訊軟體傳Messenger送如附表一編號1所示
    提及「以後我看到你時沒下跪，我直接打你」等加害身體、
    名譽之事之訊息予原告。原告瀏覽上開訊息後，因而心生畏
    懼致生危害於安全。爰依侵權行為法律關係，請求被告賠償
    精神慰撫金30萬元。並聲明：被告應給付原告30萬元，及自
    起訴狀繕本送達被告翌日起至清償日止，按週年利率百分之
    5計算之利息。
二、被告則以：因原告要辦亞太影展向被告表示需要資金，被告
    透過日本友人調度500萬元資金借款予原告，被告真意是著
    重於借據上所約定107年9月1日前全額還款完畢；且至107年
    8月間，原告又因週轉困難向被告求助，被告出面商請友人
    王政揚幫忙又借款910萬餘元予原告，被告為解決原告之困
    難，前後已為原告背負500萬元債務以及910萬餘元之人情債
    ，原告均無償還，嚴重影響被告之財務、人格及信用，也沒
    有得到原告良好回應，致使被告承受極大之財務壓力，同時
    面臨人格、信用破產之窘境，成為雙方爭執之緣由。被告因
    此留下附表一這些氣話，目的是希望原告能還錢，主觀上並
    無恐嚇之意。且原告係於108年6月24日提起刑事告訴，顯見
    與一般被害人受到恐嚇後立即報案有所不同，原告並未心生
    畏懼等語，資為抗辯。並聲明：㈠原告之訴駁回。㈡如受不利
    判決，被告願供擔保，請准宣告免為假執行。
三、本院之判斷：
㈠、按刑事訴訟判決所認定之事實，固非當然有拘束民事訴訟判
    決之效力，但民事法院調查刑事訴訟原有之證據，而斟酌其
    結果以判斷事實之真偽，並於判決內記明其得心證之理由，
    即非法所不許（最高法院67年度台上字第2674號及49年度台
    上字第929號判決意旨），是本院自得調查刑事訴訟中原有
    之證據，斟酌其結果以判斷其事實，合先敘明。
㈡、原告主張被告於上開時、地，口出上開言詞，致使原告心生
    畏懼，致生危害於原告之安全之事實，惟被告以前詞置辯，
    經查：
  ⒈被告於107年間為第58屆亞太影展副主席及財團法人臺灣未來
    影像協會理事長，原告為同屆亞太影展執行長及洪馬克影業
    有限公司負責人；原告為辦理該屆亞太影展，曾於前揭時間
    向被告借款500萬元，並簽立借據，被告遂於同日以財團法
    人臺灣未來影像協會之帳戶將500萬元轉帳至洪馬克影業有
    限公司之帳戶；嗣被告因與原告就上開借款返還事宜衍生糾
    紛，心生不滿，於上開時、地傳送如附表一所示訊息內容予
    原告等事實，為被告所不爭執，並據原告於偵查中及原審審
    理時證述明確（見偵卷第83至85頁、原審卷第325至342頁）
    ，另有上開亞太影展籌備會議之錄音譯文、洪馬克影業公司
    之帳戶存摺交易明細、借據影本、兩造間之Facebook通訊軟
    體Messenger之對話紀錄（含附表一所示內容）各1份等附卷
    可查（見偵卷第9至37頁、第105至109頁），此部分事實，
    可以認定。
  ⒉被告有惡害之通知：
　　按所謂恐嚇，係僅以通知加害之事使人恐怖為已足。不必果
    有加害之意思，更不須有實施加害之行為（最高法院75年度
    台上字第5480號判決意旨參照）。⑴被告傳送予原告如附表
    一編號1所示訊息中提及「以後我看到你時沒下跪，我直接
    打你」等，自屬有「惡害相加他人」恐嚇之意。⑵縱令被告
    實際上並無毆打原告之行為，揆諸前揭說明，亦無礙被告恐
    嚇行為之成立。
　⒊原告因此心生畏怖：
　　參以⑴原告於偵查中及刑事一審審理時證稱略以：伊跟被告
    認識多年，與被告在很多影展的相關活動有一些交流，被告
    曾經有跟伊參與過兩部影片拍攝的作業，在傳這些訊息之前
    ，被告曾經在很多公共場合或是伊跟被告相處的過程中會推
    擠或是拍打伊的頭，被告只要情緒一來就會有很大的肢體動
    作，被告這次正式表明說要伊跪下來、要打伊，造成伊非常
    大的恐懼，被告說這句話就是他真的會打伊，所以這件事情
    讓伊感到非常不舒服、感到害怕，然後也因此在那段時間很
    多場合都不敢出席，因為伊與被告很多公開場合的活動都是
    重疊的，伊覺得那是一種不管會不會在肢體上受傷，那是一
    種心理上的害怕，就算被告真的打伊，伊可能不一定會受傷
    ，可是因為被告有那樣的傾向，所以就會讓伊靠近被告的時
    候覺得很害怕被告打伊，當然肉體可能會受傷之外，因為是
    在公共場合關係，在整個伊的名聲上造成很大的傷害，之所
    以未立即報案，是因為伊當時不知道該怎麼辦，後來因為真
    的太嚴重了，而且有另外一個民事庭在審理上開借款爭議，
    民事案件的律師建議伊應該要提告等語明確（見偵卷第85頁
    、刑事一審卷第326頁、第329頁、第334至336頁）。⑵佐以
    兩造均曾高度參與亞太影展等公開活動之背景及社會地位，
    被告復與原告間確有金額非微之借款糾紛。⑶而被告為上開
    行為時並非年輕識淺，係年滿34歲且為智識正常而具有一定
    之社會歷練之成年人，其對於自己傳送上開訊息內容之行為
    已足使見聞該訊息內容之原告心生畏懼乙節，不能諉為不知
    ，可認被告有恐嚇之意。⑷因此，本院審酌當時之客觀環境
    、被告訊息之全部內容、被告發表上開言論之目的，「依一
    般社會觀念衡量」，被告傳送上開訊息內容，確實可能使接
    收、瀏覽上開訊息之原告，擔憂其身體、名譽將遭受加害，
    而「足使原告心生畏怖」。⑸至於原告於案發後半年餘始提
    出刑事告訴，且曾在Facebook社群網站平台繼續發文並與被
    告留言對話，分別有刑事告訴狀、被告所提出原告於上開社
    群網站平台發文內容暨相關留言紀錄各1份附卷可佐（見偵
    卷第5至7頁、第111至119頁）。惟衡諸常情，影響犯罪被害
    人是否決定對於犯罪者提出告訴之原因多端，遭恐嚇後之被
    害人亦非一概無法繼續參與社會活動或與加害人對話。原告
    復已於原審審理時為前揭證述時敘明其未立即報案之緣故（
    見刑事一審卷第329頁），是不能僅憑被告上開質疑，即斷
    定原告並未因被告傳送上開訊息內容而心生畏懼。
  ⒋綜上，被告所為恐嚇危害安全犯行，可以認定。　
㈢、按因故意或過失，不法侵害他人之權利者，負損害賠償責任
    ；不法侵害他人之身體、健康…，或不法侵害其他人格法益
    而情節重大者，被害人雖非財產上之損害，亦得請求賠償相
    當之金額。民法第184條第1項前段及第195條第1項前段分別
    定有明文。本件被告所犯恐嚇行為，侵害原告之自由權（免
    於恐懼之自由），當足使原告精神上受有痛苦（非財產上之
    損害），原告自可請求被告賠償相當之金額（即慰撫金）。
    惟按慰撫金核給之標準，與財產上損害之計算不同，然非不
    可斟酌雙方身分資力與加害程度，及其他各種情形核定相當
    之數額（參最高法院51年度台上字第223號裁判意旨）。經
    查：本院審酌原告自陳大學畢業之教育程度，目前為導演、
    年收入大約在120萬至200萬間（見本院卷第86頁），名下有
    財產，薪資所得、執行業務所得、股利憑單之經濟狀況；被
    告自陳大學畢業之教育程度，目前開公司，目前入不敷出（
    見本院卷第296頁），名下有財產、薪資所得、股利憑單之
    經濟狀況等情，有兩造之稅務電子閘門資料查詢表在卷可佐
    ；另衡酌被告行為之動機、行為時所受刺激、本件手段，原
    告心生畏懼所受精神痛苦之程度，認原告得請求被告給付精
    神慰撫金以5萬元為適當。逾此金額之請求，則不應准許。
㈣、按給付無確定期限者，債務人於債權人得請求給付時，經其
    催告而未為給付，自受催告時起，負遲延責任，其經債權人
    起訴而送達訴狀者，與催告有同一之效力；遲延之債務，以
    支付金錢為標的者，債權人得請求依法定利率計算之遲延利
    息；應付利息之債務，其利率未經約定，亦無法律可據者，
    週年利率為百分之5，民法第229條第2項、第233條第1項前
    段、第203條分別定有明文。從而，原告本於侵權行為之法
    律關係，請求被告給付自起訴狀繕本送達被告翌日（即109
    年1月17日，見附民卷第203頁）起至清償日止，按週年利率
    百分之5計算之利息，與上開規定，核無不合，應予准許。
四、綜上所述，原告依據侵權行為之法律關係，請求被告給付原
    告5萬元，及自109年1月17日起至清償日止，按週年利率百
    分之5 計算之利息，為有理由，應予准許。逾此範圍之請求
    ，為無理由，應予駁回。
五、本件事證已臻明確，兩造其餘之攻擊防禦方法及未經援用之
    證據，經本院斟酌後，認均不足以影響本判決之結果，自無
    逐一論駁之必要，併此敘明。
六、本判決原告勝訴部分，係適用簡易訴訟程序所為被告敗訴判
    決，依民事訴訟法第389條第1項第3款之規定，應依職權宣
    告假執行。另被告陳明願供擔保請准宣告免為假執行（見本
    院卷第97頁），核無不合，爰酌定擔保金額如上。
七、本件原告係於刑事訴訟程序提起民事訴訟，經本院刑事庭裁
    定移送前來，依刑事訴訟法第504條第1項規定，無庸繳納裁
    判費，且本件訴訟繫屬期間亦未增生訴訟費用事項，故無訴
    訟費用負擔問題，併予敘明。 　　
中　　華　　民　　國　　110 　年　　11　　月　　24　　日
                      臺灣臺中地方法院豐原簡易庭
                                  法　官　高士傑
以上正本係照原本作成。
如不服本判決，應於送達後20日內，向本院提出上訴狀並表明上
訴理由，如於本判決宣示後送達前提起上訴者，應於判決送達後
20日內補提上訴理由書（須附繕本）。如委任律師提起上訴者，
應一併繳納上訴審裁判費。
中　　華　　民　　國　　110 　年　　11　　月　　24　　日
                                  書記官　蔡伸蔚
附表一：
┌──┬──────────────────┐
│編號│訊息內容                            │
├──┼──────────────────┤
│1   │你沒惡意才是最嚴重的問題，垃圾。12/1│
│    │我拿不到五百萬，以後不必再見。吉米找│
│    │我聊過，我已經看懂你了。垃圾，明明沒│
│    │實力還想玩大車。你不是有很多二代朋友│
│    │，去騙他們的錢啊。奇怪耶，我們已經名│
│    │譽受損還要幫你背債？憑什麼？垃圾。跟│
│    │你說啦，整個團隊都知道你最廢，只是我│
│    │們不捨不想搓破你在外面的取暖圈。去跟│
│    │你臉書那些取暖者借錢啊。ㄇㄉ，你已經│
│    │用完你這輩子所有信用。告訴你只有商業│
│    │才能改變問題，你就跟魏德聖很像，一百│
│    │萬一百的借，騙到我們的名字在上面，不│
│    │敢讓你倒才不得不再借你錢。垃圾就要有│
│    │垃圾的樣子，還想跟我坐下來聊？媽的，│
│    │以後我看到你時沒下跪，我直接打你。垃│
│    │圾。                                │
├──┼──────────────────┤
│2   │還有欠我們總部近千萬的錢，你自己跟吉│
│    │米賠罪。垃圾。                      │
└──┴──────────────────┘